【裁判字號】    99,重訴,30
【裁判日期】    991116
【裁判案由】    請求返還借款
【裁判全文】
臺灣屏東地方法院民事判決              99年度重訴字第30號
原      告  乙○○
被      告  甲○○
            丙○
上列當事人間請求返還借款事件，本院於中華民國99年11月2 日
言詞辯論終結，判決如下：
    主  文
原告之訴及假執行之聲請均駁回。
訴訟費用由原告負擔。
    事  實  及  理  由
一、原告主張：被告甲○○於民國87年5 月28日向原告借款新臺
    幣（下同）6,520,259 元，並簽發如附表所示之支票7 張（
    下稱系爭支票）為憑證，系爭支票上各有其妻即被告丙○之
    印文之背書，並以被告丙○名義書寫、在原告面前蓋用被告
    丙○印章之覺書1 紙交原告收執，其上記載「鄙人背書夫婿
    的支票向台端借款。依約定兌現日期，給付票款。如失約自
    當將所有末尾記載之不動產供台端拍賣，抵償債務，絕無異
    議。」附被告丙○所有坐落高雄市○○區○○段562 地號土
    地及其上同段22311 建號建物、同段562-3 地號土地之所有
    權狀影本，意即被告丙○為連帶保證人，當時不要利息，即
    借多少還多少，未另約定清償期。原告與被告甲○○在被告
    夫婦住家商議上開事項時，被告丙○雖未參與討論，但在家
    ，其餘洽談過程及借款交付情形已遺忘。又被告甲○○另有
    舊欠，但與本件87年5 月28日之借款無關（即確認舊欠並非
    本件之訴訟標的）。詎系爭支票嗣均遭退票，此筆借款至今
    未受清償，爰依消費借貸及連帶保證之法律關係起訴等語（
    訴訟中表明不主張票據或其他法律關係）。並聲明：(一)被告
    應給付原告6,520,259 元，及自87年8 月22日起至清償日止
    ，按週年利率百分之五計算之利息；(二)願供擔保，請准宣告
    假執行。
二、被告甲○○則以：否認原告所主張其於87年5 月28日新借款
    6,520,259 元之事實，原告無法證明有交付借款。而伊當時
    確有製作系爭支票及上開覺書交付原告，但原因是伊自83年
    起陸續向原告夫婦借款，累計尚未清償本金約為200 萬元（
    其中未超過15年消滅時效部分約為150 萬元），利息甚高，
    於87年5 月28日結算舊欠本息合計為6,520,259 元，依原告
    要求，伊才製作系爭支票及上開覺書交付原告。其妻丙○之
    印章及所有權狀，本由伊保管，系爭支票上「丙○」之背書
    及上開覺書均係伊擅自偽造，始終未曾知會丙○。如果原告
    請求舊欠部分，伊就舊欠本息罹於時效部分要主張時效抗辯
    拒絕給付（經原告確認舊欠本息並非本件之訴訟標的）等語
    資為抗辯。並聲明：駁回原告之訴。
三、被告丙○則以：伊於本件被訴前，並不知有上揭借款、支票
    及覺書之存在，系爭支票背書之「丙○」印文及上開覺書上
    之「丙○」印文，核閱確係出於伊真正之印章，但該顆印章
    係由其夫甲○○保管，為處理高雄不動產事宜，就讓甲○○
    保管該顆印章及相關所有權狀，否認有連帶保證之情，此事
    與伊無關等語資為抗辯。並聲明：駁回原告之訴。
四、兩造不爭執之事實：
    (一)被告甲○○於87年5 月28日簽發系爭支票交付原告，其上
      各有「丙○」印文之背書。
    (二)被告甲○○於87年5 月28日書寫製作上開覺書附所有權狀
      影本，並在原告面前蓋用被告丙○之印章後交付原告。
    (三)系爭支票及上開覺書上之「丙○」印文，均係出於真正之
      被告丙○之印章。
五、得心證之理由：
    本件兩造所爭執之處，應在於：(一)原告所主張87年5 月28日
    借款約定及交付之事實是否存在？(二)被告丙○是否須負連帶
    保證人責任？茲分別說明如下：
    (一)按民法第474 條第1 項規定：「稱消費借貸者，謂當事人
      一方移轉金錢或其他代替物之所有權於他方，而約定他方
      以種類、品質、數量相同之物返還之契約。」88年修正前
      之民法第474 條規定：「稱消費借貸者，謂當事人約定，
      一方移轉金錢或其他代替物之所有權於他方，而他方以種
      類、品質、數量相同之物返還之契約。」第475 條規定：
      「消費借貸，因金錢或其他代替物之交付而生效力。」依
      第475 條於88年修正時刪除之立法理由：「本條之規定，
      易使人誤會金錢或其他代替物之交付為消費借貸之生效要
      件。為配合第474 條之修正，爰刪除本條。」僅是以修法
      確立要物性為消費借貸之成立要件，而非生效要件，無礙
      於消費借貸在修法前後均為要物契約之性質。消費借貸為
      要物契約，因金錢或其他代替物之交付而生效力。又支票
      為文義證券及無因證券，支票上權利係依支票文義而發生
      ，與其基礎之原因關係各自獨立，支票上權利之行使，不
      以其原因關係存在為前提，尚難因執有支票，即得證明其
      所主張之原因關係為存在（最高法院90年度台上字第8 號
      裁判要旨參照）。本件原告主張被告甲○○於87年5 月28
      日向其借款6,520,259 元之事實，既為被告甲○○所否認
      ，依舉證責任分配之原則，自應由原告就主張已交付借款
      之事實，負舉證責任。惟查原告聲稱借款交付情形已遺忘
      ，完全無法舉證以實其說，其主張自無可取。至當時有無
      借款6,520,259 元之約定，亦為被告甲○○所否認，仍應
      由原告就主張有約定借款之事實，負舉證責任。經查原告
      固提出系爭支票及上開覺書為其論據（就被告丙○而言，
      系爭支票之背書及上開覺書並非真正，詳後述，不能論其
      證明力；但就被告甲○○而言，既自承係其書寫製作之，
      應可論其證明力），然前揭書證尚無可得特定渠等於87年
      5 月28日借款6,520,259 元之明確記載，反之被告甲○○
      所辯則合乎常情且不違書證而較為可信，是以原告所主張
      87年5 月28日借款約定及交付之事實均不足採憑。
    (二)原告主張87年5 月28日借款約定及交付之事實既不足採，
      即無該筆借款之連帶保證可言。況原告據以主張被告丙○
      為連帶保證人之系爭支票之背書及上開覺書，經被告丙○
      否認本人或授權被告甲○○蓋章，被告甲○○則自承擅自
      偽造，核與原告自認未與被告丙○討論借貸保證，及上開
      覺書係被告甲○○以被告丙○名義書寫、在原告面前蓋用
      被告丙○印章之情節相符，而被告甲○○、丙○所稱其妻
      之不動產所有權狀與相關印章由其夫保管一節，亦與當今
      社會常情並無牴觸，堪認系爭支票之背書及上開覺書確係
      被告甲○○擅自偽造，而與被告丙○無關，對於被告丙○
      而言，系爭支票之背書及上開覺書並非真正，即不能論其
      證明力（何況系爭支票及上開覺書上根本查無連帶保證之
      相關記載）。據此，被告丙○並無連帶保證人責任。
六、綜上所述，原告主張為無可取，被告甲○○、丙○所辯則為
    可採。從而，原告依消費借貸及連帶保證之法律關係，請求
    被告給付6,520,259 本息，為無理由，應予駁回。其假執行
    之聲請失所附麗，併予駁回。
七、至兩造其餘之攻擊或防禦方法及未經援用之證據，經本院斟
    酌後，認為均對本判決結果不生影響，自無逐一詳予論駁之
    必要，併此敘明。
八、訴訟費用負擔之依據：民事訴訟法第78條。
中    華    民    國    99    年    11    月    16    日
                  民事第二庭    法  官  蔡嘉裕
附表：
┌──┬────┬───┬───┬──────┬────┐
│編號│支票號碼│發票人│背書人│金額(新臺幣)│發票日  │
├──┼────┼───┼───┼──────┼────┤
│1   │080705  │甲○○│丙○  │1,120,000元 │87.7.26 │
├──┼────┼───┼───┼──────┼────┤
│2   │080706  │甲○○│丙○  │  665,284元 │87.8.1  │
├──┼────┼───┼───┼──────┼────┤
│3   │080707  │甲○○│丙○  │  800,000元 │87.8.6  │
├──┼────┼───┼───┼──────┼────┤
│4   │080708  │甲○○│丙○  │1,100,000元 │87.8.16 │
├──┼────┼───┼───┼──────┼────┤
│5   │080709  │甲○○│丙○  │  981,826元 │87.8.18 │
├──┼────┼───┼───┼──────┼────┤
│6   │080710  │甲○○│丙○  │1,300,000元 │87.8.21 │
├──┼────┼───┼───┼──────┼────┤
│7   │080711  │甲○○│丙○  │  553,149元 │87.8.21 │
├──┴────┴───┴───┼──────┴────┤
│總計                          │6,520,259元           │
├───────────────┴───────────┤
│註：均未填載受款人。                                  │
└───────────────────────────┘
正本係照原本作成。
如不服本判決，應於收受送達後20日內，向本院提出上訴狀（須
按他造當事人之人數附繕本）。
中    華    民    國    99    年    11    月    16    日
                                書記官  蘇小雅

司法院資訊處製作；財團法人民間司法改革基金會備份。
